臺灣臺南地方法院民事判決
111年度婚字第101號
原      告  甲○○    住○○市○○區○○路○段000巷000號
訴訟代理人  戴勝利律師
            林仲豪律師
            吳佳龍律師
被      告  乙○○（LYNCIE  BACANI  GECITE）


上列當事人間請求離婚等事件，經本院於民國111年12月1日言詞
辯論終結，判決如下：
    主    　文
原告之訴及聲請均駁回。
訴訟費用及程序費用均由原告負擔。
    事實及理由
甲、程序方面：
    被告經合法通知，未於言詞辯論期日到場，核無民事訴訟法
    第386條所列各款情形，依家事事件法第51條準用民事訴訟
    法第385條第1項前段規定，爰依原告之聲請，由其一造辯論
    而為判決。
乙、實體方面：　　
一、原告起訴主張略以：
（一）原告因友人介紹與被告相識並交往，於民國107年6月28日
      在菲律賓結婚，婚後育有未成年子女甲○ ○○○ ○○○  (000
      年00月00日生）、乙○○ ○○○ ○○○         (000年0月0日
      生)，兩造婚後約定被告來臺同住，且被告亦曾入境我國
      短暫與原告同住，惟被告於108年4月23日出境後，即未再
      行入境，被告事後仍持續以通訊軟體Facebook Messenger
      與被告聯絡，也多次前往菲律賓找被告並探視兩造所生子
      女，更多次要求被告來臺，惟被告皆置之不理，後續更以
      疫情為理由拒絕來臺，即使之後臺灣疫情趨緩，且外國人
      來臺僅須隔離並非不能入境，被告至今仍不來臺，是自兩
      造結婚後，被告皆故意不履行同居義務，係惡意遺棄原告
      在繼續狀態中。又兩造長期分隔兩地，僅得以通訊軟體Fa
      cebook Messenger聯絡，惟兩造時常因兩地風土人情不同
      而有齟齬，加之被告遲不來臺，導致兩造感情長期疏離，
      且兩造僅能使用英語交談，溝通困難，二人間已形同陌路
      ，徒有夫妻之名而無夫妻之實，共同生活之婚姻目的已經
      不能達成，致兩造婚姻產生無以彌補之嚴重破綻。被告既
      有上述情事，雙方實無法共營家庭生活，且此一婚姻破綻
      ，被告不願意改善，任何一般正常人於此情形，均會喪失
      維持婚姻之意願，原告既無任何過失之責，爰依民法第10
      52條第1項第5款、第2項規定，判准兩造離婚。
（二）關於兩造未成年子女權利義務之行使或負擔，考量民法第
      1055條之1各款規定，宜由被告單獨任之為宜，至於扶養
      費部分，原告將按月於每月5日前給付被告關於未成年子
      女甲○ ○○○ ○○○        、乙○○ ○○○ ○○○         扶養費
      新臺幣（下同）各10,000元。因兩造未成年子女現皆由被
      告在菲律賓照顧中，被告亦拒絕將小孩帶來臺灣，而被告
      於菲律賓擔任公立幼稚園教師，收入穩定，其有能力亦有
      意願照顧兩造未成年子女，故基於兩造未成年子女之最佳
      利益考量，自應將兩造之未成年子女甲○ ○○○ ○○○       
       、乙○○ ○○○ ○○○         之權利義務之行使或負擔，交
      由被告單獨任之，較為妥適。因兩造未成年子女甲○ ○○○ 
      ○○○        、乙○○ ○○○ ○○○         分別為3歲3月、2
      歲，如由被告一人扶養其至成年，參酌行政院主計處編製
      之109年家庭收支調查報告表，可知109年度臺南市每人每
      月消費支出金額為21,019元，而菲律賓於108年之國民平
      均所得為美金3,000元，我國則為美金25,909元，相差將
      近8倍，故認未成年子女甲○ ○○○ ○○○        、乙○○ ○○○
       ○○○         每月所需生活費各以新臺幣10,000元（約
      美金355.9元，以美金1元兌換新臺幣為28.095原計算)，
      即每年美金4270.8元，遠高於菲律賓國民平均所得，顯然
      相當充足。考量兩造皆有工作收入，故原告按月於每月5
      日前給付原告關於未成年子女甲○ ○○○ ○○○        、乙○
      ○ ○○○ ○○○         扶養費新臺幣（下同）各10,000元，
      並由被告代為受領。如遲誤1期履行者，其後之12期視為
      亦已到期；如所餘期數未達12期者，視為全部到期等語。
二、被告未於言詞辯論期日到場，亦未提出書狀作何聲明或陳述
    。 
三、得心證之理由：
（一）按離婚及其效力，依協議時或起訴時夫妻共同之本國法；
      無共同之本國法時，依共同之住所地法；無共同之住所地
      法時，依與夫妻婚姻關係最切地之法律，涉外民事法律適
      用法第50條定有明文。原告為我國國民，被告為菲律賓國
      人，足見兩造間並無共同之本國法，但原告主張兩造婚後
      曾約定被告應來臺同居等情，故依上開條文之規定，自應
      適用我國法律。
（二）原告主張兩造於107年6月28日結婚，雙方目前婚姻關係存
      續中等情，有原告之戶籍資料及臺南市安南戶政事務所以
      111年2月22日南市安南戶字第1110014290號函所檢送之兩
      造結婚證書及結婚登記相關資料影本等在卷為證，此部分
      事實堪予認定。
（三）再按家事訴訟事件，除家事事件法別有規定者外，準用民
      事訴訟法之規定，此觀家事事件法第51條自明。又按當事
      人主張有利於己之事實者，就其事實有舉證之責任，民事
      訴訟法第277條本文定有明文；是民事訴訟如係由原告主
      張權利者，應先由原告負舉證之責，若原告先不能舉證以
      證實自己主張之事實為真實，即應駁回原告之訴。揆諸夫
      妻互負同居之義務，但有不能同居之正當理由者，不在此
      限；又夫妻之一方以惡意遺棄他方在繼續狀態中者，他方
      得向法院請求離婚，雖為民法第1001條及民法第1052條第
      1項第5款所明定，然本件既係原告主張被告惡意遺棄原告
      且在繼續狀態中，自應由原告就被告有違背同居義務之客
      觀事實，並須有拒絕同居之主觀情事等節，負舉證責任。
      查本件原告主張被告曾於108年間短暫來臺與原告同住一
      節，雖經本院函詢內政部移民署，查得被告於108年4月12
      日至108年4月23日曾入境我國，有該署111年5月10日移署
      字第1110052103號函附之入出國日期記錄為證，然審以被
      告除上開期間入境我國外，即無其他入境記錄，參之被告
      該次入境期間僅有12日，且另依本院依職權所調取之原告
      出入境記錄，原告婚後則有多次入出境之紀錄，原告更陳
      稱兩造所生未成年子女均為菲律賓國人而未取得我國國籍
      ，且出生後又均在菲律賓生活，可認兩造婚後所組成之家
      庭中心係在菲律賓，佐以原告於本院審理時又已坦認被告
      回菲律賓後，雙方對夫妻共同住所沒有達成共識，而原告
      又無法舉證證明被告有拒絕讓原告至菲律賓與被告及未成
      年子女同住之事實，故不論兩造婚後是否曾約定以我國為
      雙方同住處所，自無從僅以被告未入境我國與原告同住之
      情，即遽予認定被告主觀上有故意違背夫妻同居義務，並
      惡意遺棄原告在繼續狀態中。基上，本院審酌本件依原告
      所舉之事證，既難逕認被告有惡意遺棄原告之情事，故原
      告依前揭民法第1052條第1項第5款請求與被告離婚，顯無
      理由。
（四）復按民法第1052條第2項規定，有同條第1項以外之重大事
      由，難以維持婚姻者，夫妻之一方得請求離婚；但其事由
      應由夫妻之一方負責者，僅他方得請求離婚。而是否有難
      以維持婚姻之重大事由，判斷標準為婚姻是否已生破綻而
      無回復之希望，此不可由原告已喪失維持婚姻意欲之主觀
      面加以認定，而應依客觀的標準，即難以維持婚姻之事實
      ，是否已達於倘處於同一境況，任何人均將喪失維持婚姻
      希望之程度以決之。又難以維持婚姻之重大事由，夫妻雙
      方均須負責時，應比較衡量雙方之有責程度，僅責任較輕
      之一方，得向責任較重之他方請求離婚，如雙方之有責程
      度相同，則雙方均得請求離婚，始符公平。查：
　　⒈本院審之兩造婚後因長期未共同生活，且彼此間又缺乏良
      好互動或積極有效之對談與溝通，導致心結與怨懟愈益增
      深，原告並因此無維繫婚姻之意願而提起本件離婚之訴訟
      ，足見兩造婚姻已不具互信、互愛、互諒之基礎，雙方間
      之夫妻情愛已喪失殆盡，嚴重妨礙家庭生活之美滿幸福，
      可證兩造在客觀上已難維持幸福圓滿之婚姻生活，觀其情
      形，任何人倘處於同一地位時，均難期待繼續維繫婚姻及
      家庭生活之和諧，參之上情，既已難期待兩造可共營健全
      之婚姻生活，堪認兩造已生婚姻之破綻，是本件原告主張
      兩造之婚姻有難以維持婚姻之重大事由，自屬有據。
　　⒉而原告雖主張兩造分居係因被告拒絕來臺灣同住云云，然
      審酌兩造所生之未成年子女均為菲律賓國籍且未入籍我國
      ，其等出生後又均與被告在菲律賓住居生活，已如前述，
      故於兩造組成之家庭生活中心地係在菲律賓之情況下，雙
      方若對夫妻共同生活處所有所爭執，原告亦應先至菲律賓
      與被告及未成年子女同居生活，並藉此商討解決方案，而
      非僅單方要求被告至我國與其同住，甚至逕自向我國法院
      提起離婚訴訟以解決雙方爭端，故本院認造成上開兩造間
      有難以維持婚姻事由之原因，雖雙方均有責任，然經比較
      衡量兩造之有責程度後，應認原告之可歸責性大於被告，
      揆諸前開說明，本件原告向責任較輕之被告請求離婚，於
      法即有不合。
（五）綜上所述，本件原告依民法第1052條第1項第5款及同條第
      2項之規定訴請離婚，於法均屬無據。故本件原告起訴請
      求離婚，均無理由，應予駁回。
四、本件原告請求離婚，既因無理由而應予駁回，則其合併請求
    兩造離婚後關於未成年子女權利義務行使或負擔歸屬酌定及
    扶養費之請求，亦無理由，同應駁回。
五、兩造其餘之攻擊或防禦方法及未經援用之證據，經本院斟酌
    後，認為均不足以影響本判決之結果，自無逐一詳予論駁之
    必要，併此敘明。
丙、結論：本件原告之訴為無理由，依家事事件法第42條、第51
    條，非訟事件法第21條第2項，民事訴訟法第385條第1項前
    段、第78條，判決如主文。
中　　華　　民　　國　　111 　年　　12　　月　　15　　日
                      家事法庭　法  官  楊佳祥
以上正本係照原本作成。
如對本判決上訴，須於判決送達後20日之不變期間內，向本院提
出上訴狀。如委任律師提起上訴者，應一併繳納上訴審裁判費。
中　　華　　民　　國　　111 　年　　12　　月　　15　　日
                                書記官  許哲萍